【裁判字號】    88,上,562
【裁判日期】    890530
【裁判案由】    返還價金等
【裁判全文】
臺灣高等法院民事判決                八十八年度上字第五六二號
    上 訴 人  即
    附帶被上訴人  乙○○○
                              .
    被上訴人即
    附帶上訴人    旺泰建設有限公司  設臺北市○○○路一七○號十四樓
    法定代理人    王明男      .
    被上訴人即
    附帶上訴人    甲○○            住台北市○○路○段三四二巷十八號
    共      同
    訴訟代理人    莊志成律師
                  林樹旺律師
右當事人間請求返還價金等事件，上訴人對於中華民國八十七年十一月九日臺灣臺北
地方法院八十七年度訴字第二六四八號第一審判決提起上訴，本院判決如左：
    主    文
原判決關於駁回上訴人後開第二項、第三項之訴部分，及訴訟費用之裁判廢棄。
被上訴人旺泰建設股份有限公司應再給付上訴人新台幣壹拾貳萬肆仟伍佰元，及自民
國八十五年七月十三日起，至清償日止，按週年利率百分之五計算之利息。
被上訴人甲○○應再給付上訴人新台幣參拾壹萬零伍佰元，及自民國八十五年七月十
三日起，至清償日止，按週年利率百分之五計算之利息。
其餘上訴駁回。
原判決第三項關於命附帶上訴人給付新台幣伍萬參仟元部分廢棄。
右廢棄部分，附帶被上訴人在第一審之訴駁回。
第一、二審訴訟費用，關於上訴部分，由被上訴人旺泰建設有限公司負擔百分之三十
八，被上訴人甲○○負擔百分之二十二，餘由上訴人負擔。附帶上訴部分，由附帶被
上訴人負擔。
    事    實
甲、上訴人即附帶上被上訴人方面（以下稱上訴人）：
一、聲明：
  (一)原判決不利於乙○○○部分廢棄。
  (二)被上訴人旺泰建設有限公司（以下簡稱旺泰公司）應返還上訴人所繳房屋價款新
    臺幣（下同）四十一萬元，及自民國（下同）八十五年七月十三日起至清償日止
    ，按週年利率百分之二十計算之利息。
  (三)被上訴人甲○○應返還上訴人土地價款五十三萬元，及自民國八十五年七月十三
    日起至清償日止，按週年利率百分之二十計算之利息。
  (四)被上訴人應給付上訴人九十四萬元之違約金，及自民國八十五年十一月二十九日
    起至清償日止，每月一萬元之租金收益之損害賠償。
  (五)被上訴人應給付登報公示之費用五萬八千八百元（於聯合報第九版下頁、全國版
    、寬七‧二公分、長三十七公分、共一日）。
  (六)被上訴人之附帶上訴駁回。
二、陳述：除與原判決記載相同者，茲引用外，補陳略稱：
  (一)被上訴人所提出預收款保管條係上訴人所交付，以証明其已繳付代辦費。
  (二)於訂約時，被上訴人於廣告單約定之游泳池未依約完成，而變更為蓄水池且面積
    狹小，只能觀水；廣告傳單於工程完工、交屋後，亦改為觀水池或戲水池，其效
    用明顯與游泳池不同，顯係廣告不實。
  (三)原約定被上訴人代為申請裝設天然瓦斯，後經三樓住戶通知：根本沒有一家天然
    瓦斯公司之管線曾設於該區，故不可能申請天然瓦斯。
  (四)被上訴人於預售期間廣告該預售地前民權路有四十米寬，藉以增加預售之價值，
    惟事後根本無履行。
  (五)基地踞高由四米變為三米，中庭短少一百零五坪，基地面積短少三十六坪。均與
    原先廣告內容不符。
乙、被上訴人即附帶上訴人方面（以下簡稱被上訴人）：
一、聲明：
  (一)上訴駁回。
  (二)原判決關於命上訴人給付被上訴人伍萬參仟元代辦費之部份廢棄。
  (三)右開廢棄部分，被上訴人在第一審之訴駁回。
  (四)如受不利益之判決，願供擔保請准免予假執行。
二、陳述：除與原判決記載相同者，茲引用外，補陳略稱：
  (一)被上訴人提出預收款保管條乙紙，以証明其已繳付代辦費，唯查該保管條乃上訴
    人開給陳芳琇，並非上訴人之繳款証明。
  (二)証人劉家弘與張李榮鈴之証言非可採信。
  (三)上訴人當初拒絕辦理貸款時並未主張同時履行抗辯權，在未行使此抗辯權以前，
    仍可發生遲延責任，上訴人拒不辦理貸款手續，被上訴人依約解除契約，於法並
    無不合。
    理    由
一、上訴人起訴主張：其於八十一年九月二十二日與被上訴人旺泰公司簽訂房屋預定
    買賣契約書，與被上訴人甲○○簽訂土地預定買賣契約書，房屋價款為八十三萬
    元，土地價款為二百零七萬元，共計二百九十萬元。上訴人均依約繳付各期房屋
    款四十一萬元、土地款五十三萬共計九十四萬元、及預付辦理貸款之對保費用（
    包含契稅、印花稅、利息、登記費、代書費、火災保險費）五萬三千元，嗣後於
    辦理貸款部分之對保手續時，被上訴人要求上訴人於「代辦貸款委託書」外另行
    「簽立一張面額與貸款金額相同之本票」與被上訴人，以保證被上訴人可獲得貸
    款金額，且因貸款銀行撥付貸款之款項至被上訴人帳戶，須經上訴人同意，若上
    訴人不同意銀行撥付款項時，被上訴人即可逕行提示該紙本票。惟因兩造簽訂之
    買賣契約書中，雖有委託被上訴人辦理貸款之條款，惟並未約定須簽立本票及限
    制不得終止委託，上訴人不同意被上訴人「簽立本票」之上開要求，被上訴人竟
    寄發存證信函通知：「若不遵期完成對保手續，依約視為不辦貸款，應一次繳付
    貸款金額，及按日加計滯納金」，上訴人要求被上訴人若上訴人簽立本票，被上
    訴人亦應簽立本票與上訴人以擔保房屋瑕疵保證責任，被上訴人僅回覆可發給保
    固書替代上訴人要求之瑕疵保證本票。本件上訴人並非不辦理貸款，而係不同意
    不合理之委託條件，該條件既非契約書內所定，亦非簽約時可預見之條件，且明
    顯侵害上訴人之權利，被上訴人此舉顯然違反公平履約之精神。且有關兩造簽定
    之預定買賣契約書，上訴人並無平等議約權，在上訴人不同意被上訴人之前開條
    件時，即要求上訴人一次付清貸款金額一百九十三萬元，惟上訴人之所以訂購預
    售屋，即係因無資力一次付清款項，詎被上訴人竟以上訴人未一次付清貸款金額
    ，即逕行解除契約及沒收所有已繳款項，顯係憑藉已收價金及上訴人部分給付不
    能之優勢，強制上訴人為有利於被上訴人之行為。上訴人爰依房屋預定買賣契約
    書第八條、土地預定買賣契約書第六條有關解除契約之約定，請求被上訴人返還
    價金九十九萬三千元及自八十五年七月十三日起至清償日止按週年利率百分之二
    十計算之利息；依房屋預定買賣契約書第八條、土地預定買賣契約書第六條第一
    項之約定，請求被上訴人給付違約金九十九萬三千元，及自房屋公共設施點交日
    八十五年十一月二十九日起至清償日止按每月一萬元計算之損害賠償；另依公平
    交易法第三十四條規定，請求被上訴人給付登報之公示費用五萬八千八百元。
二、被上訴人對於與上訴人簽訂房屋、土地預定買賣契約書，上訴人其後繳納房屋價
    款四十一萬元、土地價款五十三萬元、預付對保費用五萬三千元等事實，固不爭
    執，惟辯稱：本件上訴人已依約繳付自備款部分，唯房屋第七十一至第七十三期
    期款及土地第十九至第二十一期期款部分，上訴人認被上訴人要求簽付與貸款金
    融同額之本票為不合理，而拒絕委託辦理貸款手續，且拒不繳付該三期期款，被
    上訴人乃依約催告並為解約之意思通知，被上訴人其後依約解除買賣契約並沒收
    價金，合於房屋預定買賣契約書第四條、土地預定買賣契約書第三條之約定。被
    上訴人要求上訴人簽立本票之行為無違反公平交易原則，蓋辦理貸款手續，須將
    買賣標的物之房地所有權先辦理移轉登記予買受人，再由買受人設定抵押權給融
    貸銀行，融貸銀行於抵押權設定完成後再將貸款金額撥付給出賣人充作買賣價金
    ，惟出賣人於辦理產權移轉登記給買受人時，買受人並沒有提供任何擔保品給出
    賣人，為保障出賣人之權益，實務上要求買受人簽立本票作為擔保，目的在平衡
    買賣雙方之權利義務，故簽立本票之要求實屬合理，依內政部所頒之預售屋買賣
    契約書範本第十五條亦有類似之規定可知。而被上訴人並無限制買受人一定要以
    委託辦理貸款之方式以繳清擬貸之房屋及土地款，買受人亦可選擇自洽貸款之方
    式，上訴人既有其他繳款方式可供選擇，亦難謂被上訴人對於本件交易有任何違
    反公平交易之問題。至上訴人提出公交會之函件，係針對建商就「尾款」要求提
    供本票擔保有否違反公平交易原則而作成之解釋，與本件所爭論為「貸款金額」
    要求提供本票有所不同，不容相提並論；且被上訴人並未強制上訴人僅能以簽立
    本票之方式作為擔保，上訴人並未提出其他擔保之方法，被上訴人並無濫用優勢
    地位強迫原告接受，亦無違公平交易之問題，故上訴人之各項請求均為無理由等
    語。
三、本件上訴人主張其於八十一年九月二十二日與被上訴人旺泰公司簽訂房屋預定買
    賣契約書，與被上訴人甲○○簽訂土地預定買賣契約書，向被上訴人旺泰公司買
    受其興建之「關渡山水」Ｆ１棟第七樓房屋，向被上訴人甲○○買受上開房屋坐
    落於臺北縣淡水鎮○○段六一九等地號土地上之應有部分，房屋價款八十三萬元
    ，土地價款二百零七萬元，總價款二百九十萬元，上訴人業已分期繳納房屋價款
    四十一萬元，土地價款五十三萬元及預付對保費用五萬三千元等事實，業據上訴
    人提出房屋、土地預定買賣契約書各一件為證，並經被上訴人自認屬實，應堪信
    為真正。又上訴人主張於辦理貸款部分之對保手續時，被上訴人要求上訴人簽立
    一張面額與貸款金額相同之本票與被上訴人，以保證被上訴人可獲得貸款金額，
    因兩造契約中並無上開約定，上訴人不同意被上訴人之上開要求，被上訴人竟寄
    發存證信函通知上訴人：若不遵期完成對保手續，依約視為不辦貸款，應一次繳
    付貸款金額，及按日加計滯納金云云，上訴人只得要求若上訴人簽立本票，被上
    訴人亦應簽立本票與上訴人以擔保房屋瑕疵保證責任，惟被上訴人覆稱：僅能發
    給保固書替代上訴人要求之瑕疵擔保本票，上訴人認不公平而不同意，被上訴人
    竟於八十五年七月十三日發函解除兩造間之買賣契約；被上訴人則一致辯稱：渠
    等要求上訴人簽立本票之行為無違反公平交易原則，因辦理貸款手續，須將房地
    所有權辦理移轉登記給買受人，再由買受人設定抵押權給融貸銀行，融貸銀行於
    抵押權設定完成後再將貸款金額撥付給出賣人充作買賣價金，為保障出賣人之權
    益，實務上要求買受人簽立本票作為擔保，目的在平衡買賣雙方之權利義務，被
    上訴人並未限制買受人一定要以委託辦理貸款之方式以繳清擬貸之房屋及土地款
    ，買受人亦可選擇自洽貸款之方式，上訴人既有其他繳款方式可供選擇，亦難謂
    被上訴人對於本件交易有任何違反公平交易之問題，被上訴人並未強制上訴人僅
    能以簽立本票之方式作為擔保，上訴人並未提出其他擔保之方法，被上訴人亦未
    濫用優勢地位強迫上訴人接受，上訴人其後未繳納房屋款第七十一至七十三期、
    土地款第十九至二十一期之分期款項，被上訴人經寄發存證信函催告後再解除契
    約，實屬合法等語。是本件兩造爭執之重點即在於：被上訴人解除兩造間之買賣
    契約是否合法？
四、經查：
(一)本件上訴人主張被上訴人要求就上訴人欲申辦之貸款金額，上訴人應簽立本票交
    付被上訴人乃不公平之履約條件云云。惟按買賣之雙務契約中，出賣人負有交付
    其物於買受人，並使買受人取得該物所有權之義務，而買受人則負有交付約定價
    金及受領標的物之義務，此觀民法第三百四十八條及第三百六十七條規定自明；
    是出賣人負有交付及移轉物之所有權之義務，與買受人交付價金及受領物之義務
    二者間，即負有對價關係。本件上訴人向被上訴人買受系爭房地時，因資金不足
    而欲就房屋價款第七十一期至第七十三期、土地價款第十九期至二十一期部分委
    託被上訴人向金融機構代辦貸款以資抵繳之情，業據上訴人自陳在卷，並為被上
    訴人所不爭執，應堪採信。而上訴人欲向金融機構辦理貸款以資抵繳價款之前提
    ，必須上訴人成為系爭房地之所有權人，亦即被上訴人先履行移轉房地所有權之
    義務，其後再以上訴人貸款所得繳納部分買賣價金與被上訴人，可見於被上訴人
    履行移轉房地所有權與上訴人之義務時，上訴人尚積欠約總價金六、七成之大部
    分價款未交付而未完全履行給付價金之義務，是雙方互負對價關係之義務處於不
    平等之地位，此時為保障被上訴人不利之地位及確保價金債權之實現，故於實務
    上往往要求買受人即上訴人提供一定之擔保方式，以確保被上訴人之價金債權，
    而此種擔保應以何種方式為之，可由當事人間協議定之，實務上多採行由買受人
    簽立與貸款金額相同面額之本票為之供擔保，故本件被上訴人要求上訴人簽立與
    上開貸款金額相同之本票，揆諸首揭說明，被上訴人於履行移轉房地所有權與上
    訴人之義務時，因上訴人尚積欠部分價款未交付須以向銀行貸款給付，而要求上
    訴人簽立與上開貸款金額相同之本票供擔保等情，並無上訴人所述之不公平履約
    情事可言。
(二)雖上訴人提出公交會八十七年一月二十三日函示意見，其內表示：「承購戶對尾
    款提供擔保之方式，應有合理之選擇餘地，不宜僅限其開立本票。如建商以定型
    化契約之約款內容，使交易相對人無從選擇擔保方式，而一律僅能採取開立本票
    提供擔保，則涉有濫用優地位強迫交易相對人接受不公平交易條款，造反公平交
    易法第二十四條規定之嫌」、「建商對尾款債權不宜取得雙重保障，如已取得其
    他確保受償之途徑，則不應再另行要求擔保」等語，惟查個案中究有無顯失公平
    之情事，自應由法院具體審查，而無將此函示意見一體適用。本件兩造於簽訂房
    屋、土地預訂買賣契約書時，其內確無有關上訴人應簽立與貸款金額相同面額之
    本票交付被上訴人之約定，為確保被上訴人先行移轉房地所有權與上訴人之不利
    地位與權益，上訴人應提供相當之擔保以確保其價金給付義務之履行，此種擔保
    可由雙方當事人協議定之，已如前述，而無必由上訴人簽立本票之強制性，惟本
    件上訴人並未提出其他可供擔保之方式，而被上訴人亦無任何前開取得「雙重保
    障貸款價金債權」之情事，則上訴人逕以上開公交會之函示意見即謂本件履約不
    公平云云，尚屬無據。
(三)再觀之上訴人與被上訴人旺泰公司簽訂之「房屋預訂買賣契約書」第四條第６項
    之約定：「甲方（按指上訴人）如不願委託乙方（按指被上訴人旺泰公司）代辦
    貸款者，應按付款專項之付款辦法，於領取使用執照時經乙方通知後，分別開立
    領取使用執照之第十、二十、三十天之付款日期三張支票一次繳付乙方」等語，
    上訴人與被上訴人甲○○簽訂之「土地預訂買賣契約書」第三條第六項亦有類似
    之約定，可知本件兩造亦有由上訴人自行決定是否委託被上訴人辦理貸款之自由
    ，並無強制上訴人必須委託被上訴人辦理貸款之情事，上訴人得自行向其他金融
    機關辦理貸款，抑依被上訴人之通知給付價金等方式，履行上訴人所負之給付價
    金義務。雖本件房屋、土地預訂買賣契約書為被上訴人所印妥之定型化契約，而
    細繹其中約定，尚無上訴人所謂顯失公平之情事。
(四)至上訴人主張於其簽立尾款餘額之本票交付與被上訴人時，被上訴人亦應簽立本
    票與上訴人以擔保被上訴人應負之房屋瑕疵保證責任，惟遭被上訴人拒絕而僅願
    開立「保固書」，此顯然違反公平履約之精神云云。按出賣人對於買受人固應負
    瑕疵擔保責任，惟依民法第三百五十四條之規定，於買賣標的物交付於買受人時
    ，即危險移轉於買受人時，出賣人始負有物之瑕疵擔保責任，此時買受人應負舉
    證責任證明買賣標的物具有滅失或減少價值、抑具有滅失或減少通常效用、契約
    預定效用之瑕疵存在，民法第三百五十四條條規定之旨趣在於使出賣人對契約成
    立前、成立後所發生之瑕疵均應負責，且使出賣人於危險移轉前仍得除去物之瑕
    疵，依此規範之目的可知，買受人就買賣標的物於契約成立後、交付前已有之瑕
    疵，實務上認為當該瑕疵不能修補或雖能修補而出賣人明白表示拒絕修補之情形
    ，應准買受人亦得行使瑕疵擔保請求權，始符公平。是故，出賣人縱尚未交付買
    賣標的物予買受人時，買受人仍得主張物之瑕疵擔保請求權，惟在此，仍應由買
    受人就標的物具有何項瑕疵、此瑕疵不能修補或出賣人明白表示拒絕修補等要件
    負舉證責任，自不待言。本件買賣之房屋尚未屆至交付階段，此為兩造所不爭之
    事實，而系爭建物究具有何項瑕疵，上訴人於拒絕辦理貸款時，並未為上述瑕疵
    之主張，於本院審理中始指摘被上訴人所出售之房屋廣告不實，游泳池不夠深、
    不夠寬、基地踞高由四米變為三米，中庭短少一○五坪，基地面積短少三十六坪
    云云，惟查系爭建物完工後，確有游泳池之設備，至於游泳池之水深及寬度，乃
    使用者之感受，又系爭建物之基地踞高亦為觀查點不同之問題，況兩造契約並未
    就此有何約定或要求，自難認有瑕疵，又觀諸系爭契約僅就上訴人買受之建物面
    積為約定，關於基地及中庭面積則以登記後土地登記簿之記載面積為準，此觀諸
    卷附兩造所不爭執之契約書自明，此外上訴人並未能舉證以實其說，自難認其此
    部分之主張為真實。況債務人享有同時履行抗辯者，在未行使此抗辯權以前，仍
    可發生遲延責任之問題，必須行使以後始能免責 (最高法院五十年度台上字第一
    五五○號判例意旨參照) ，上訴人對於本件買賣於拒絕辦理貸款時，並未為上述
    瑕疵之主張，遽以被上訴人應負物之瑕疵擔保責任，甚且要求被上訴人簽發本票
    以擔保被上訴人應負之物之瑕疵責任，即屬無據。上訴人於本院審理中始為此抗
    辯，揆諸首揭說明，被上訴人因上訴人拒絕依約辦理貸款手續繳交尾款，乃依法
    解除系爭買賣契約，於法並無不合。
(五)再查觀諸本件因上訴人未能依期向金融機關辦理貸款，致未能以貸款所得繳納房
    屋價款第七十一期至第七十三期、土地價款第十九期至第二十一期之情，經核與
    上訴人與被上訴人旺泰公司簽訂之「房屋預訂買賣契約書」第四條第４項第(3)款
    之「若因甲方（按指上訴人）拒辦或未依乙方（按指被上訴人旺泰公司）通知時
    限辦理貸款手續致不能獲貸，甲方均同意在接獲乙方通知五日內以現金一次付清
    」，及上訴人與被上訴人甲○○簽訂之「土地預訂買賣契約書」第三條第４項第
    (3)款約定，亦即上訴人無從以貸款手續抵繳價金，則上訴人即應依上開約定於接
    獲通知五日內以現金一次付清貸款金額」等約定相符，被上訴人遂於八十五年三
    月十八日及五月十六日寄發存證信函與上訴人催告一次付清上開貸款金額，上訴
    人業已收受無訛，此有上訴人提出由被上訴人寄發之存證信函二份在卷可憑，堪
    認被上訴人業已合法催告上訴人給付上開房屋第七十一期至第七十三期、土地第
    十九期至第二十一期之價金。上訴人其後並未依約繳納，被上訴人遂於八十五年
    七月十三日寄發存證信函與上訴人，其內表明解除兩造間買賣契約之意旨，上訴
    人亦已收受送達，亦為上訴人所是認，並有上訴人提出之該份存證信函一件附卷
    足考，經核與「房屋預訂買賣契約書」第五條及「土地預訂買賣契約書」第四條
    之約定相符，被上訴人因而依法解除契約，自無不合。
五、本件被上訴人解除契約為合法有效，已如前述，則被上訴人主張於解除契約後，
    將上訴人前所繳納之價金沒收作為違約金及損害賠償，合於上述房屋預定買賣契
    約書第五條、土地預定買賣契約書第四條之約定，核屬有據。惟約定之違約金額
    過高者，法院得減至相當之數額，民法第二百五十二條定有明文，違約定是否相
    當，法院仍須依一般客觀事實、社會經濟狀況及當事人所受之損害情形以為酌定
    ，債務已為一部履行者，亦得比照債權人所受利益減少數額（最高法院四十九年
    度台上字第八０七號判例意旨參照) 。經查被上訴人因銷售系爭房地而支出廣告
    費為房屋總價款之百分之四之事實，業據提出簽約明細、業務企劃合約、及請款
    單等影本為證，自堪信為真，經斟酌被上訴人上述廣告支出以及因而支出之人事
    費、興建投資房屋之利潤等因素，認違約金以系爭房地總價款之百分之五為當，
    即被上訴人旺泰公司就房屋價款八十三萬元部分沒收之違約金以四萬一千元（八
    三○、○○○×五%＝ 四一、五○○），被上訴人甲○○就土地價款二百零七萬
    元部分沒收之違約金以一十萬三千五百元（二、○七○、○○○×五%＝ 一○三
    、五○○）為相當。而本件被上訴人旺泰公司沒收上訴人繳納之房屋款為四十一
    萬元，故尚應返還上訴人三十六萬八千五百元（四一○、○○○－四一、五○○
    ＝三六八、五○○）；被上訴人甲○○沒收上訴人繳納之土地款為五十三萬元，
    故尚應返還上訴人四十二萬六千五百元（五三○、○○○－一○三、五○○＝四
    二六、五○○）。兩造間之契約既經被上訴人合法有效解除，則雙方互負回復原
    狀之義務，故上訴人訴請被上訴人給付自其繳納款項後之八十五年七月十三日起
    算之遲延利息，核屬有據。惟上訴人主張應依「房屋預訂買賣契約書」第五條約
    定，按週年利率百分之二十計算遲延利息云云，經查上開第五條約定：「甲方（
    按指上訴人）若不按時繳付各期房屋價款及營業稅額時，自收到通知繳款日起第
    六日按日加計千分之一滯付金」等語，係指上訴人未按時繳納分期款項時滯納金
    之計算基準，而與本件被上訴人解除契約之情形有間，自不應將該條款適用於本
    件解除契約之情事，故於兩造未約定情況下，自應依民法第二百零三條之法定週
    年利率百分之五之規定，是於上訴人請求按週年利率百分之五計算之利息部分，
    洵屬正當；上訴人逾週年利率百分之五之請求，應予駁回。
六、另本件上訴人主張其於八十四年十月十六日預付有關辦理貸款之對保費用，包含
    契稅、印花稅、利息、登記費、代書費、火災保險費等項費用五萬三千元與被上
    訴人等情，雖據提出八十四年十月十六日收款保管條、郵件通知及上訴人回函為
    證，惟為被上訴人所否認，且觀諸該保管條所載內容，其客戶姓名為訴外人陳芳
    琇，亦即被上訴人開給訴外人陳芳琇之證明，並非給上訴人之繳款証明。另上訴
    人復稱代辦費乃其於八十四年十月二十七日上午十一時親自以現金於被上訴人公
    司營業所交付給陳荃林、侯淑瓊，惟亦為被上訴人所否認，且由前開預收款保管
    條之記載可知，該五萬三千元乃訴外人陳芳琇以匯款方式匯入上訴人之收款專戶
    ，此有存摺影本可稽，亦堪信為真。況上訴人於收受被上訴人貸款對保通知後即
    於八十四年十一月二十五日，以存證信函通知被上訴人說明上述費用之收費標準
    及依據，觀其存證信函內載明「台端所要求繳付之預付款項，未說明所繳稅費、
    利息等溯自何時，其餘登記費、代書費、火災保險費之收費標準、服務項目為何
    ？及是否符合一般代書公會、保險公司公平收費標準？台端所洽之保險項目包含
    那些？為何選擇該公司保險？台端均應充分揭露資訊於各承訂戶」等語，此有上
    訴人所提出之第六三八號存證信函附卷可稽（見原審卷第三八、三九頁），足證
    上訴人於八十四年十一月二十五日發函時確尚未繳納該款項，益足證上訴人所稱
    其於八十四年十月十六日或十月二十七日已預付上述契稅、印花稅、利息、登記
    費、代書費、火災保險費等項費用五萬三千元乙節，顯與事實不符，此外上訴人
    復未能舉證證明其有繳納此五萬三千元之費用予被上訴人，自難認上訴人此部分
    之主張為真實，上訴人訴請被上訴人返還此部分費用五萬三千元，及自上訴人繳
    納款項後之八十五年七月十三日起至清償日止之遲延利息，自屬無據。
七、末查本件被上訴人解除契約為有理由，並非無故不賣，亦無任何違約情事，詳如
    前述，則上訴人另請求被上訴人給付違約金九十九萬三千元及自八十五年十一月
    二十九日起按每月一萬元計算之損害賠償，自屬無據，不應准許。至上訴人主張
    被上訴人有違反公平交易法第三十四條規定，爰請求登報之公示費用五萬八千八
    百元等語，惟依公平交易法第三十四條之規定，係指被害人依公平交易法之規定
    向法院起訴時，得請求由侵害人負擔費用，將判決書內容登載新聞紙，本件上訴
    人乃依兩造間之契約關係提起本訴，並非指被上訴人違反公平交易法之任何規定
    ，況被上訴人並無任何違反公平交易之情事，已如前述，核與公平交易法第三十
    四條之構成要件有間，故上訴人請求被上訴人給付登報之公示費用五萬八千八百
    元，洵非正當，不應准許。
八、綜上所述，上訴人因契約解除，請求被上訴人旺泰公司應返還上訴人三十六萬八
    千五百元，被上訴人甲○○應返還上訴人四十二萬六千五百元，暨均自八十五年
    七月十三日起至清償日止按週年利率百分之五計算之利息，為有理由，應准許之
    ；上訴人逾上開數額之請求，為無理由，應予駁回。原審因而就上開應准許部分
    判命被上訴旺泰公司給付二十四萬四千元、被上訴人甲○○給付一十一萬六千元
    及均自八十五年七月十三日起至清償日止按週年利率百分之五計算之利息，及就
    上訴人之請求不應准許部分，為上訴人敗訴之判決，經核於法並無不合，上訴意
    旨求予廢棄改判，為無理由，應駁回其上訴。原審就上訴人上述有理由部分，僅
    判命被上訴旺泰公司給付二十四萬四千元、被上訴人甲○○給付一十一萬六千元
    及均自八十五年七月十三日起至清償日止按週年利率百分之五計算之利息，而駁
    回上訴人其餘之訴，尚有未合，上訴人就此部分提起上訴，求予廢棄改判，為有
    理由，自應由本院將該部分廢棄，改判如主文第二項、第三項所示。又關於上訴
    人請求上述五萬三千元無理由部分，原審疏未詳查，遽為上訴人勝訴之判決，亦
    有違誤，被上訴人就此部分提起附帶上訴，求予廢棄，並無不合，自應由本院將
    原判決此部份廢棄，改判如主文第六項所示。又本件上訴人並未陳明願供擔保，
    請准宣告假執行，且本件被上訴人勝訴部分，未逾新台幣一百萬元，不得上訴第
    三審，經本院判決即告確定，則被上訴人聲請就其勝訴部分提供擔保請准免為假
    執行，核無必要。
九、本件事證已臻明確，兩造其餘主張及舉證，即無庸一一審酌，併予敘明。
十、據上論結：本件上訴為一部有理由，一部無理由，附帶上訴為有理由，依民事訴
    訟法第四百五十條、第四百四十九條第一項、第七十九條但書、第八十五條第一
    項但書，判決如主文。
中      華      民      國    八十九    年     五      月      三十     日
                              臺灣高等法院民事第二庭
                                  審判長法  官  尤  豐  彥
                                        法  官  梁  玉  芬
                                        法  官  魏  麗  娟
右正本係照原本作成。
乙○○○如不服本判決，應於收受送達後二十日內向本院提出上訴書狀，其未表明上
訴理由者，應於提出上訴後二十日內向本院補提理由書狀（均須按他造當事人之人數
附繕本）上訴時應提出委任律師或具有律師資格之人之委任狀；委任有律師資格者，
另應附具律師及格證書及釋明委任人與受任人有民事訴訟法第四百六十六條之一第一
項但書或第二項（詳附註）所定關係之釋明文書影本。
旺泰建設有限公司及甲○○均不得上訴。
中      華      民      國    八十九    年    六        月    一        日
                                        書記官  曾  瓊  安
附註：
民事訴訟法第四百六十六條之一（第一項、第二項）：
對於第二審判決上訴，上訴人應委任律師為訴訟代理人。但上訴人或其法定代理人具
有律師資格者，不在此限。
上訴人之配偶、三親等內之血親、二親等內之姻親，或上訴人為法人、中央或地方機
關時，其所屬專任人員具有律師資格並經法院認為適當者，亦得為第三審訴訟代理人
。


司法院資訊處製作；財團法人民間司法改革基金會備份。
